【裁判字號】    97,訴,720
【裁判日期】    970507
【裁判案由】    毒品危害防制條例
【裁判全文】
臺灣高雄地方法院刑事判決               97年度訴字第720號
公  訴  人  臺灣高雄地方法院檢察署檢察官
被      告  乙○○
選任辯護人  康進益律師
上列被告因毒品危害防制條例案件，經檢察官提起公訴（96年度
偵字第30477號）暨聲請併案審理（併案案號：97年度偵字第
5577號），本院判決如下：
    主  文
乙○○所犯販賣第二級毒品之罪名及處罰，詳如附表編號1 至3
「所犯罪名及處罰」欄所示。應執行有期徒刑捌年陸月，扣案之
電子磅秤壹台、塑膠鏟子貳支、夾鏈帶包、MOTOROLA手機壹支
、販賣毒品所得合計新臺幣肆仟伍佰元均沒收，販賣毒品所得如
全部或一部不能沒收時，以其財產抵償之。
    事  實
一、乙○○（施用毒品部分另案偵辦）明知甲基安非他命係毒品
    危害防制條例所明定之第二級毒品，不得非法持有、販賣，
    竟無視法律之禁令，以門號0000000000號手機作為聯絡工具
    ，並以每次新臺幣（下同）2000元之價格，於民國96年10月
    初與10月中旬某日，在其位於高雄市三民區○○○路911之6
    號住處，販賣第二級毒品甲基安非他命與鄭雅尹各1 次；復
    於同年10月19日凌晨1 時許，在上開住處，以500 元之價格
    ，販賣甲基安非他命予邱致嘉1 次。嗣經警於96年10月23日
    下午4 時30分許，持臺灣高雄地方法院法官核發之搜索票，
    前往上開處所執行搜索，當場扣得玻璃球吸食器（內含殘渣
    ）1 組、玻璃球（內含殘渣）1 個、電子磅秤1 台、塑膠鏟
    子2 支、含殘渣之夾鏈袋2 小包、夾鏈袋3 包、手機1 支（
    含0000000000號門號）等物。而鄭雅尹於警方進入搜索之際
    亦在現場；另於搜索過程中，適邱致嘉至該處欲找乙○○，
    始為警循線查悉上情。
二、案經內政部警政署保安警察第三總隊第二大隊報告臺灣高雄
    地方法院檢察署檢察官偵查起訴。
    理  由
壹、證據能力部分
    按被告以外之人於審判外之陳述，雖不符刑事訴訟法第159
    條之1 至第159 條之4 等4 條之規定，然若當事人於審判程
    序中同意作為證據，法院審酌該言詞陳述或書面陳述作成時
    之情況，認為適當者，亦得為證據；又當事人、代理人或辯
    護人於法院調查證據時，知有刑事訴訟法第159 條第1 項不
    得為證據之情形，而未於言詞辯論終結前聲明異議者，視為
    有前項之同意，同法第159 條之5 定有明文。此立法意旨在
    於傳聞證據未經當事人之反對詰問予以核實，原則上先予排
    除。惟若當事人已放棄反對詰問權，於審判程序中表明同意
    該等傳聞證據可作為證據；或於言詞辯論終結前未聲明異議
    ，基於尊重當事人對傳聞證據之處分權，及證據資料愈豐富
    ，愈有助於真實發見之理念，且強化言詞辯論主義，使訴訟
    程序得以順暢進行，上開傳聞證據亦均具有證據能力。本件
    公訴人、辯護人及被告對於本院以下引用之證據資料，均未
    爭執其證據能力，本院並審酌該證據作成時之情況，認為並
    無不適當者，依上開說明，均認應有證據能力。
貳、實體部分：
一、訊據被告就其曾於犯罪事實欄所載時間、地點，以每次2000
    元之價格，販賣第二級毒品甲基安非他命予鄭雅尹2次，及
    以500 元之價格，販賣甲基安非他命予邱致嘉1 次，於本院
    準備程序及審理時均坦承不諱，而除被告自白外，本案並有
    證人鄭雅尹及邱致嘉警詢之指述及偵查時具結後之證述，及
    於被告住處扣得玻璃球吸食器（內含殘渣）1 組、玻璃球（
    內含殘渣）1 個、電子磅秤1 台、塑膠鏟子2 支、含殘渣之
    夾鏈袋2 小包、夾鏈袋3 包、手機1 支（含0000000000號門
    號）等物足為佐證，足證被告之自白與事實相符，堪以作為
    被告認定有罪之證據，本案事證明確，被告犯行洵堪認定，
    自應依法加以論罪科刑。
二、按刑法於94年2 月2 日修正公佈，刪除第56條所定連續犯之
    規定，自95年7 月1 日施行。而基於概括犯意連續多次販賣
    毒品之行為，於刑法修正刪除連續犯規定之前，均依連續犯
    論以一罪。此次刑法第56條修正理由之說明謂：「對繼續犯
    同一罪名之罪者，均適用連續犯之規定論處，不無鼓勵犯罪
    之嫌，亦使國家刑罰權之行使發生不合理之現象。」「基於
    連續犯原為數罪之本質及刑罰公平原則之考量，爰刪除有關
    連續犯之規定」等語，即係將本應各自獨立評價之數罪，回
    歸本來就應賦予複數法律效果之原貌。而所謂集合犯是指立
    法者所制定之犯罪構成要件中，本就預定有數個同種類之行
    為將反覆實行之犯罪而言，將各自實現犯罪構成要件之反覆
    多數行為，解釋為集合犯，而論以一罪。是以對於集合犯，
    必須從嚴解釋，以符合立法本旨。故是否集合犯之判斷，客
    觀上自應斟酌法律規範之本來意涵、實現該犯罪目的之必要
    手段、社會生活經驗中該犯罪必然反覆實行之常態及社會通
    念等；主觀上則視其反覆實施之行為是否出於行為人之一個
    犯意，並秉持刑罰公平原則，加以判斷之。觀諸毒品危害防
    制條例所定之販賣毒品罪之構成要件文義，實無從認定立法
    者本即預定該犯罪之本質，必有數個同種類行為而反覆實行
    之集合犯行，稽以行為人多次販賣毒品之行為，未必皆出於
    行為人之一個犯意決定；故販賣毒品之罪，難認係集合犯之
    罪。因此，就刑法修正施行後多次販賣毒品之犯行，採一罪
    一罰，始符合立法本旨（最高法院96年度台上字第6048號、
    4969號、7052號判決意旨參照），合先敘明。
三、次按甲基安非他命係毒品危害防制條第2 條第2 項第2 款所
    列管之第二級毒品，不得非法販賣。被告3 次販賣甲基安非
    他命之行為，均係犯毒品危害防制條例第4 條第2 項之販賣
    第二級毒品罪。被告前開3 次犯行，犯意、時間、對象有別
    ，應予以分論併罰。爰審酌被告明知毒品不僅殘害施用者自
    身健康，且施用者為購買毒品以解除毒癮，往往不惜耗費鉅
    資，以致散盡家財連累家人，甚或鋌而走險犯罪，危害社會
    治安，卻仍為一己私利，無視國家杜絕毒品之禁令而販賣甲
    基安非他命，所為誠屬不該；惟念其審判時坦承犯行，態度
    尚屬良好，及其各次販毒所得、數量等一切情狀，就其所犯
    販賣第二級毒品之罪名及處罰，分別判處被告如附表編號1
    至3 「所犯罪名及處罰」欄所示。另因毒品危害防制條第4
    條第2 項所定法定本刑甚重，只要有販賣第二級毒品行為，
    不管其販賣之數量及金額，其最輕本刑即為7 年有期徒刑，
    雖被告所犯3 次販賣甲基安非他命行為如上所述應論以3 罪
    ，惟於定應執行刑時，終究不能與一般竊盜或詐欺等犯罪作
    相同處理，否則若以其曾有3 次販毒行為即逕定其應執行刑
    為17、18年甚至20年，而未另行考量被告歷次販賣毒品之數
    量、所得等為妥適之量刑，其所定應執行之刑即無從區別量
    重及量微之毒販罪責之不同，對販毒數量較輕者即屬過苛，
    故本院斟酌被告3 次販毒之總所得等，依刑法第51條第5款
    規定定其應執行之刑為8 年6 月，以資懲儆。
四、扣案之內含殘渣之玻璃球吸食器2 個、電子磅秤1 台、塑膠
    鏟子2 支、含殘渣之夾鏈袋2 小包、夾鏈袋3 包、MOTOROLA
    手機1 支，均係被告所有，已據被告迭於警詢、偵查中供承
    在卷。惟被告於本案被查獲前即有施用甲基安非他命之行為
    ，亦經其於警詢及偵查中供述明確，及經檢察官於96年10月
    24日訊問被告後向本院聲請觀察勒戒並由本院為觀察勒戒之
    裁定，其後被告即自96年10月24日起執行觀察勒戒並於96年
    12月14日因無繼續施用傾向而出所，此有臺灣高等法院被告
    前案紀錄表可稽，故被告於本院訊問時稱其於本案被查獲時
    遭查扣之玻璃球吸食器（內含殘渣）1 組、玻璃球（內含殘
    渣）1 支、含殘渣之夾鏈袋2 小包係作為其施用毒品所使用
    應係事實，該等物品既係被告於施用毒品時使用，而本案檢
    察官所起訴者僅為被告販賣毒品之行為，而不及於施用毒品
    行為，依無主刑即無從刑原則，被告遭查獲時扣案供作被告
    施用毒品使用之玻璃球吸食器（內含殘渣）1 組、玻璃球（
    內含殘渣）1 支、含殘渣之夾鏈袋2 小包即應由檢察官於被
    告施用毒品案件中聲請法院於判決時一併沒收或單獨聲請沒
    收，本院自無從於本案判決中為沒收銷燬或沒收之宣告。另
    扣案之電子磅秤1 台、塑膠鏟子2 支，均係供被告販賣甲基
    安非他命秤重及分裝所使用，MOTOROLA手機1 支則係被告與
    鄭雅尹等聯絡販毒時所使用，依毒品危害防制條例第19條第
    1 項之規定，自應加以沒收，而被告各次販賣毒品所得，亦
    應依毒品危害防制條例第19條第1 項，並應分別在被告所犯
    各該販賣第二級毒品罪刑項下宣告沒收，及依法為如全部或
    一部不能沒收時，以其財產抵償之諭知。至於0000000000號
    行動電話既係被告姐姐許梅蘭而非被告所申請，本院自無從
    加以沒收。
據上論斷，應依刑事訴訟法第299 條第1 項前段、毒品危害防制
條例第4 條第2 項、第19條第1 項，刑法第11條前段、第51條第
5 款，判決如主文。
本案經檢察官甲○○到庭執行職務。
中    華    民    國    97    年    5     月    7     日
                  刑事第九庭  審判長法  官  張世賢
                                    法  官  王奕勛
                                    法  官  黃紀錄
以上正本證明與原本無異。
如不服本判決應於收受本判決後10日內向本院提出上訴書狀，並
應敘述具體理由，如未敘述上訴理由者，應於上訴期間屆滿後20
日內補提理由書狀於本院（均須按他造當事人之人數附繕本）「
切勿逕送上級法院」。
中    華    民    國    97    年    5     月    7     日
                                     書記官  林志衡
附錄本案論罪科刑法條全文：
毒品危害防制條例第4條
製造、運輸、販賣第一級毒品者，處死刑或無期徒刑；處無期徒刑者，得
併科新臺幣 1 千萬元以下罰金。
製造、運輸、販賣第二級毒品者，處無期徒刑或 7 年以上有期徒刑，得併
科新臺幣 7 百萬元以下罰金。
製造、運輸、販賣第三級毒品者，處 5 年以上有期徒刑，得併科新臺幣 5 百萬元以下罰金。
製造、運輸、販賣第四級毒品者，處 3 年以上 10 年以下有期徒刑，得併科
新臺幣 3 百萬元以下罰金。
製造、運輸、販賣專供製造或施用毒品之器具者，處 1 年以上 7 年以下有
期徒刑，得併科新臺幣 1 百萬元以下罰金。
前五項之未遂犯罰之。
附表
┌──┬────┬────────┬───┬───┬───────────┐
│編號│犯罪時間│    犯罪地點    │販賣對│販毒所│所犯罪名及處罰        │
│    │        │                │象    │得金額│                      │
├──┼────┼────────┼───┼───┼───────────┤
│ 1  │96年10月│高雄市三民區九如│鄭雅尹│2000元│乙○○販賣第二級毒品，│
│    │初某日  │一路911之6號    │      │      │，處有期徒刑柒年貳月，│
│    │        │                │      │      │，扣案之電子磅秤壹台、│
│    │        │                │      │      │塑膠鏟子貳支、夾鏈帶│
│    │        │                │      │      │包、MOTOROLA手機壹支、│
│    │        │                │      │      │販賣毒品所得新臺幣貳仟│
│    │        │                │      │      │元沒收，販賣毒品所得如│
│    │        │                │      │      │全部或一部不能沒收時，│
│    │        │                │      │      │以其財產抵償之。      │
│    │        │                │      │      │                      │
├──┼────┼────────┼───┼───┼───────────┤
│ 2  │96年10月│高雄市三民區九如│鄭雅尹│2000元│乙○○販賣第二級毒品，│
│    │中旬某日│一路911之6號    │      │      │，處有期徒刑柒年貳月，│
│    │        │                │      │      │，扣案之電子磅秤壹台、│
│    │        │                │      │      │塑膠鏟子貳支、夾鏈帶│
│    │        │                │      │      │包、MOTOROLA手機壹支、│
│    │        │                │      │      │販賣毒品所得新臺幣貳仟│
│    │        │                │      │      │元沒收，販賣毒品所得如│
│    │        │                │      │      │全部或一部不能沒收時，│
│    │        │                │      │      │以其財產抵償之。      │
│    │        │                │      │      │                      │
├──┼────┼────────┼───┼───┼───────────┤
│ 3  │96年10月│高雄市三民區九如│邱致嘉│500元 │乙○○販賣第二級毒品，│
│    │19日凌晨│一路911之6號    │      │      │，處有期徒刑柒年貳月，│
│    │1 時許  │                │      │      │，扣案之電子磅秤壹台、│
│    │        │                │      │      │塑膠鏟子貳支、夾鏈帶│
│    │        │                │      │      │包、MOTOROLA手機壹支、│
│    │        │                │      │      │販賣毒品所得新臺幣伍佰│
│    │        │                │      │      │元沒收，販賣毒品所得如│
│    │        │                │      │      │全部或一部不能沒收時，│
│    │        │                │      │      │以其財產抵償之。      │
│    │        │                │      │      │                      │
└──┴────┴────────┴───┴───┴───────────┘
附錄論罪科刑之法條
毒品危害防制條例第4條
製造、運輸、販賣第一級毒品者，處死刑或無期徒刑；處無期徒
刑者，得併科新臺幣1 千萬元以下罰金。
製造、運輸、販賣第二級毒品者，處無期徒刑或7 年以上有期徒
刑，得併科新臺幣7 百萬元以下罰金。
製造、運輸、販賣第三級毒品者，處5 年以上有期徒刑，得併科
新臺幣5 百萬元以下罰金。
製造、運輸、販賣第四級毒品者，處3 年以上10年以下有期徒刑
，得併科新臺幣3 百萬元以下罰金。
製造、運輸、販賣專供製造或施用毒品之器具者，處 1 年以上 7
年以下有期徒刑，得併科新臺幣 1 百萬元以下罰金。
前五項之未遂犯罰之。


司法院資訊處製作；財團法人民間司法改革基金會備份。
